臺灣板橋地方法院民事判決　九十一年度婚字第一二一號
　　原　　　告　乙○○
　　被　　　告　甲○○
右當事人間請求確認婚姻不成立事件，本院判決如左：
    主      文
確認原告與被告婚姻不成立。
訴訟費用由被告負擔。
    事      實
甲、原告方面：
  一、聲明：求為判決如主文所示。
  二、陳述：
    （一）緣兩造於民國（下同）七十八年間，經友人介紹認識而開始交往，於八十
          五年二月六日在屏東縣屏東市訂婚並宴客。兩造雖曾訂婚，惟原告自訂婚
          之後，因忙於工作且發覺彼此之間生活步調無法達成一致，令原告始終無
          結婚之意念。然被告卻誤認兩造前開訂婚宴客既有公開之儀式及多人在場
          共見聞，遂認兩造已合法結婚，應屬法律上之夫妻，原告即有與之履行夫
          妻同居及完成結婚登記之義務。
    （二）查兩造固曾於八十五年二月六日在屏東縣屏東市設宴宴請親友，在場並有
          多人親見共聞，惟當天兩造所舉行之儀式實際上為「訂婚」，並非「結婚
          」，為兩造所明知。被告於事後執兩造僅有訂婚之事實，當成兩造已為結
          婚，一再要求原告履行婚姻關係，顯無理由，且從兩造未曾共同居住、未
          有結婚戶籍登記之事實，足證兩造確無婚姻關係存在，為此提起本件訴訟
          。
  三、證據：提出戶籍謄本二件為證。
乙、被告方面：
  一、聲明：請求駁回原告之訴。
  二、陳述：八十五年二月六日的宴客即為兩造結婚的宴客，當天在屏東某餐廳席開
            一桌，參加者分別為兩造的好友，原告當場亦收受被告贈與之價值新台
            幣七、八萬元鑽戒一只，因此可認定兩造已經結婚，被告一直均將原告
            當自己太太看待。
  理      由
一、原告起訴主張：兩造於七十八年間經友人介紹認識而開始交往，嗣於八十五年二
    月六日在屏東縣屏東市設宴，宴請親友，在場並有多人親見共聞，惟當天兩造所
    舉行之儀式實際上為「訂婚」，並非「結婚」，此可從兩造未曾共同居住、未有
    結婚戶籍登記之事實，證明兩造確無婚姻關係存在，惟被告卻以兩造前開宴客既
    有公開之儀式及多人在場共見聞，誤認兩造已合法結婚，應屬法律上之夫妻，原
    告即有與之履行夫妻同居及完成結婚登記之義務，一再要求原告履行婚姻關係，
    原告為此深受困擾，為此提起本件訟訴，請求確認兩造婚姻不成立。
二、被告則以：八十五年二月六日的宴客即為兩造結婚的宴客，當天在屏東某餐廳席
    開一桌，參加者分別為兩造的好友，原告當場亦收受被告贈與之價值新台幣七、
    八萬元鑽戒一只，因此可認定兩造已經結婚，且被告一直均將原告當自己太太看
    待等語置辯。
三、按結婚應有公開之儀式及二人以上之證人；結婚不具備該等方式者，無效。民法
    第九百八十二條第一項及第九百八十八條第一款分別定有明文。而所謂「公開之
    儀式」係指結婚之當事人應行定式之儀禮，使不特定人得以共見共聞認識其為結
    婚者而言（最高法院五十一年台上字第五五一號判例參照）。查本件兩造曾於八
    十五年二月六日在屏東縣屏東市設宴一桌，兩造係以聚餐為由，口頭邀請同事好
    友參加，雙方家長並未赴宴，席間被告雖贈與原告鑽戒一只，但宴後兩造各自返
    家，其後仍像男女朋友般偶而相約吃飯等情，為兩造所一致是認，是依其情狀觀
    之，尚難認兩造所舉行者為結婚之儀式，此外再參酌兩造宴後即各自返家，並無
    同居之事實，其後亦未為結婚之登記等情，益徵原告主張該次宴客僅係訂婚之儀
    式，應屬可採，被告主觀上雖以為舉行婚禮，要屬誤認。兩造既未舉行結婚之公
    開儀式，實質上根本無結婚之行為，屬欠缺法律行為之特定成立要件，應為婚姻
    不成立。從而，原告據此訴請確認與被告間之婚姻不成立，為有理由，應予准許
    。
四、結論，原告之訴為有理由，依民事訴訟法第七十八條，判決如主文。
中　　　華　　　民　　　國　　九十一　　年　　　五　　　月　　 十三 　　日
                                     臺灣板橋地方法院家事法庭
~B法　　　官　程怡怡
右正本證明與原本無異
如對本判決上訴，須於收受決正本後二十日內提出上訴狀(須按他造人數附繕本)
中　　　華　　　民　　　國　　九十一　　年　　　五　　　月　　 十五　　 日
~B法院書記官　李錦輝
